【裁判字號】    97,交聲,2724
【裁判日期】    971231
【裁判案由】    聲明異議
【裁判全文】
臺灣臺中地方法院交通事件裁定        97年度交聲字第2723號
                                    97年度交聲字第2724號
原處分機關  交通部公路總局臺中區監理所臺中市監理站
異  議  人
即受處分人  甲○○
上列異議人即受處分人因違反道路交通管理處罰條例案件，對於
交通部公路總局臺中區監理所臺中市監理站民國97年10月1日所
為之裁決（裁監稽違字第裁61-GE0000000號、61-GE0000000號裁
決書），聲明異議，本院裁定如下：
    主  文
異議均駁回。
    理  由
一、原處分機關交通部公路總局臺中區監理所臺中市監理站略以
    ：異議人即受處分人甲○○（下稱受處分人）騎乘車號629-
    BXF重型機車，於民國97年8月31日2時49分許，在臺中市○
    ○路與梅亭街口處，因「二輛以上機車共同於道路上以其他
    方式競速、競技危險駕車」之違規，為臺中市警察局第二分
    局永興派出所員警依違反道路交通管理處罰條例第43條第3
    項掣開違規通知單移送，受處分人提出申訴，原處分機關遂
    於97年10月1日以裁監稽違字第裁61-GE0000000號、第裁61-
    GE0000000號裁決書，裁處罰鍰新臺幣（下同）3萬元，吊銷
    駕駛執照，3年內禁考機車駕照及吊扣該車牌照3個月，並施
    以道安講習，逾期則依裁決書處罰主文規定裁處，於法並無
    不合等語。
二、本件受處分人異議意旨則以：
  (一)受處分人當時時速約50公里左右，何來競速競技蛇行之說，
    不能僅憑照片數張，斷章取義，從重處罰。
  (二)第43條4項明定汽車借於他人違反上項之規定，而本人所乘
    之機車為本人所有，何以告發此項，讓人不解，是否有為難
    民眾嫌。
  (三)受處分人於8月31日騎乘機車後載友人返家途中行經崇德路
    ，為路口監視器所攝與多輛機車共同行進中，本人所騎之機
    車處於最末端，與其他人並不認識，且車速不快怎能以此判
    定本人違反上開之條例。不能僅憑執法者一己認定，斷章取
    義從重處罰，請裁定撤銷罰單，爰聲明異議云云。
三、按汽車駕駛人，駕駛汽車在道路上蛇行，或以其他危險方式
    駕車者，處6千元以上2萬4千元以下罰鍰，當場禁止其駕駛
    ；2輛以上汽車共同違反第1項規定，或在道路上競駛、競技
    者，處汽車駕駛人3萬元以上9萬元以下罰鍰，並當場禁止其
    駕駛及吊銷其駕駛執照，另吊扣該車輛牌照3個月。汽車駕
    駛人違反第1項、第3項規定者，應接受道路交通安全講習；
    汽車駕駛人曾依第43條之規定吊銷駕駛執照者，3年內不得
    考領駕駛執照。道路交通管理處罰條例第43條第1項、第3項
    、第4項、第5項、第67條第2項與違反道路交通管理事件統
    一裁罰標準表分別定有明文。次按最高法院91年度臺上字第
    1785號判決之見解：「上訴人於飆車進行中，加入實施，相
    互利用他方之行為，以遂行其犯意，又有共同之行為表現，
    即得成立共同正犯，與其他飆車人事先有無犯意聯絡，並非
    所問，自亦無阻其罪責。」，可見受處分人只要在他人飆車
    過程中加入飆車行列，是否全程跟隨或中途離開，均不影響
    其飆車行為之成立。
四、經查：
  (一)本件受受處分人於上開時地，駕駛車號629-BXF號重型機車
    ，行經臺中市○○路與梅亭街口處，有二輛以上汽車共同於
    道路上競駛、競技之違規行為，經警掣單舉發，有臺中市警
    察局舉發違反道路交通管理事件通知單2紙、舉發照片3幀在
    卷可稽。
  (二)受處分人對於其駕駛車牌號碼629-BXF號重型機車於上揭時
    地行經違規地點並不爭執，而以上開情詞置辯。經查，依卷
    附本件舉發路口監視器照片所示：北屯路與梅亭街口之監
    視錄影畫面，2時49分4秒許，只有受處分人所有之機車1輛
    行駛於該監視錄影路段，受處分人行駛於道路正中央快車道
    之分向雙黃線、梅亭街與益華街之監視錄影畫面2時49分
    27秒許，多輛機車集體行駛於該監視錄影路段，共同行駛並
    佔滿單向車道，受處分人所有之機車緊跟於該車陣，並未拍
    攝到有其他的車輛在受處分人之機車前後或旁邊、崇德路
    與進化北路口之監視錄影畫面，2時50分33秒許，只有受處
    分人所有上揭機車1輛行駛通過該監視錄影路段，受處分人
    行駛於道路旁。
  (三)觀以監視錄影器拍攝之照片、所示，當日2時49分4秒許
    、2時50分33秒許，僅有受處分人之機車1輛行駛於道路之畫
    面，雖未與該群車陣分散行駛於道路，受處分人雖辯稱其係
    處於車陣最末端，而參諸該監視錄影照片所示，當時即有
    一群機車在受處分人所騎乘之機車前方集體行駛而佔據車道
    ，而受處分人之機車緊緊尾隨於該車陣後方，當時非屬落後
    之情形，即與常理不符；再衡以常情，一般人駕車於道路上
    遇見為數龐大之集結車群，應會迅即停於路旁待該車陣通過
    ，避免與該車陣之人有所接觸，以防車陣中有人隨身攜帶棍
    棒、武器受無端攻擊而遭無妄之災；復受處分人之前後或旁
    邊並無其他車輛，可知受處分人之機車並非始終遭到其他車
    輛夾擊圍堵，而處於動彈不得、難以脫困之窘境，其未有不
    得已跟著直行之情形，應可立即應變將機車停於路旁，待該
    車陣通過後再騎機車以策安全，又本件前揭照片、雖僅
    拍攝到受處分人一輛車行駛於道路，惟照片所示受處分人
    行駛於該路段有與他人共同在道路有競駛、競技或其他方式
    危險駕車之事實，受處分人雖辯稱係載朋友返家與該他人素
    不相識，惟依前揭最高法院裁判意旨所示，受處分人與其他
    飆車人事先有無犯意聯絡，僅於他人飆車進行中，加入參與
    ，相互利用他方之行為，而有共同之行為表現，即得成立共
    同正犯，準此，受處分人與他人共同競駛、競技或其他危險
    方式駕車之違規行為堪以認定。
  (四)又本件舉發之員警與受處分人素不相識，茍無上開情事，該
    員警當無設詞誣陷之理，是受處分人所辯，要屬卸責之詞，
    尚難採信。從而，原處分機關援引前開規定，裁處罰鍰3萬
    元整、吊銷機車駕駛執照，3年內禁考機車駕照，吊扣該車
    輛牌照3個月，並應接受道路交通安全講習，核無不當。本
    件聲明異議為無理由，應予駁回。
五、據上論斷，應依道路交通管理處罰條例第87條第2項、道路
    交通案件處理辦法第19條規定，裁定如主文。
中    華    民    國    97    年    12   月    31    日
                  交通法庭    法  官  洪挺梧
以上正本證明與原本無異。
如不服本裁定，應於送達後5日內，向本院提出抗告狀。
                              書記官  劉雅玲
中    華    民    國    97    年    12   月    31    日


司法院資訊處製作；財團法人民間司法改革基金會備份。
